臺灣高等法院刑事判決　　　　　　　 96年度交上訴字第135號
上　訴　人
即　被　告　甲○○
選任辯護人　呂理胡律師
　　　　　　唐永洪律師
上列上訴人因公共危險案件，不服臺灣桃園地方法院95年度交訴
字第141 號，中華民國96年6月6日第一審判決（起訴案號：臺灣
桃園地方法院檢察署95年度調偵字第541 號），提起上訴，本院
判決如下：
    主  文
原判決關於甲○○肇事逃逸部分撤銷。
甲○○駕駛動力交通工具肇事，致人受傷而逃逸，處有期徒刑陸
月，減為有期徒刑參月，如易科罰金，均以銀元參佰元即新臺幣
玖佰元折算壹日。
    事  實
一、甲○○於民國95年6 月17日晚間7 時許，在桃園縣楊梅鎮○
    ○路○ 段之「夏鄉魚池餐廳」內飲用酒類後，至同日晚間11
    時許，已達不能安全駕駛動力交通工具之程度，竟仍駕駛車
    號4263-HK 號自用小貨車行駛於道路上，嗣於同日晚間11時
    40分許，行經同市○○路○ 段與富豐南路（起訴書誤植為豐
    富南路）口，與乙○○所騎駛之車號F3T-296 號機車發生碰
    撞，致乙○○人車倒地，並受有頭部外傷、臉部撕裂傷、右
    股骨骨折、右髖骨開放性骨折、右脛骨骨折及胸部挫傷之傷
    害（過失傷害部分因乙○○撤回告訴而業據檢察官另為不起
    訴處分），詎甲○○於肇事後，竟未停車察看，亦未下車採
    取必要之救護措施，即駕車逃逸，惟旋遭路人發現，並在離
    車禍現場約100 公尺處將甲○○攔下，要求甲○○返回現場
    處理，然甲○○返回現場後不久，為避免為警查獲，旋即步
    行前往重劃區藏匿。嗣於同日晚間11時55分許，警方據報前
    往處理後，始循線在重劃區內查獲甲○○，並檢測其呼氣中
    之酒精含量達每公升0.38毫克（酒後駕車部分業經被告撤回
    上訴而判決確定），而查悉上情。
二、案經桃園縣政府警察局楊梅分局報請臺灣桃園地方法院檢察
    署檢察官偵查起訴。
    理  由
甲、程序方面：
一、關於被告警詢中自白之證據能力：
    被告及其選任辯護人於本院準備程序中辯稱：被告之警詢筆
    錄，非出於被告自由意識之陳述，無證據能力等語。按被告
    之自白，非出於強暴、脅迫、利誘、詐欺、疲勞訊問、違法
    羈押或其他不正之方法，且與事實相符者，得為證據；被告
    陳述其自白係出於不正之方法者，應先於其他事證而為調查
    ，該自白如係經檢察官提出者，法院應命檢察官就自白之出
    於自由意志，指出證明之方法，刑事訴訟法第156條第1項、
    第3 項分別定有明文。經查：前開警詢之錄音帶經本院勘驗
    結果，被告陳述內容均與警詢筆錄所載相同，此有本院於96
    年8 月13日準備程序當庭播放、勘驗屬實（見本院卷第39至
    41頁背面），惟依前揭錄音內容所示，被告之陳述幾與警詢
    筆錄之記載相同，且非一般人說話之語氣，而被告與員警對
    答流暢，期間並無停頓，亦無打字紀錄之聲音，顯然被告之
    警詢筆錄應係員警先行製作後，再由被告複誦及錄音，尚難
    證被告前開警詢筆錄之是否出於其任意性而為，而檢察官復
    就此為相當之釋明，被告上開辯解，尚非無據，依上開規定
    ，被告之警詢筆錄應無證據能力。
二、證人乙○○、林保輝於偵查中證詞之證據能力：
    按被告以外之人於審判外之言詞或書面陳述，除法律有規定
    者外，不得作為證據，刑事訴訟法第159條第1項定有明文。
    又被告以外之人於偵查中向檢察官所為之陳述，除顯有不可
    信之情況者外，得為證據，刑事訴訟法第159 條之1第2項亦
    有明定。查證人乙○○、林保輝於偵查中依法具結所為之陳
    述，本具有證據能力。且證人乙○○、林保輝業經原審審理
    時傳喚到庭，並予被告詰問之機會，並再提示證人乙○○、
    林保輝上開偵查筆錄之要旨，由被告依法辯論，有原審審判
    筆錄可按，已賦予被告反對詰問權，並踐行合法之調查程序
    ，證人乙○○、林保輝於偵查中所為之陳述，核有證據能力
    。
乙、實體方面：
一、訊據被告雖矢口否認有肇事逃逸之犯行，辯稱：車禍當時其
    沒有感覺到碰撞，且其已酒醉，所以不知發生車禍，是其車
    子離開車禍地點約100 公尺時，路人將其攔下其才知道發生
    車禍，且因路人將其攔下時就開始對其毆打，其才會離開現
    場等語。經查：
（一）被告上開時地駕車與被害人乙○○機車碰撞肇事，被害人
      乙○○因此受有傷害之事實，業據證人乙○○及處理員警
      林保輝於偵查及原審審理時具結證述綦詳，且有道路交通
      事故現場圖、調查報告表(一)、(二)、診斷證明書各一件、現
      場照片及車損照片共12張在卷可考（見偵字卷第17至19頁
      、第26頁、第31至36頁）。
（二）至被告辯稱並不知道與乙○○所駕機車相撞，亦即離開現
      場非因逃逸乙節。經查：
  (1)、本案撞擊之時，被害人乙○○係駕車直行，而被告則駕車
      左轉彎，亦即係對向發生撞擊，此據被害人乙○○於原審
      審理時具結證述明確（見原審卷第35頁），復有道路交通
      事故現場圖、調查報告表(一)、(二)附卷可參，本件事故既係
      對向撞擊，撞擊力道當屬強大。
  (2)、又證人乙○○於檢察官訊問時證稱：當時的撞擊力很大等
      語（見偵字卷第59頁），審諸卷附車損照片所示，本案發
      生撞擊後，被害人乙○○所騎駛之機車車頭全毀，毀損極
      為嚴重，堪認車禍當時之撞擊力道確屬強勁，核與證人乙
      ○○所證相符。又辯護人雖辯稱：被害人車頭全毀，並非
      直接撞擊被告車輛之結果，應係機車倒地撞擊地面所致云
      云，惟查，機車倒地後所生之碰撞，應非在車頭之正面受
      損，上揭所辯已與事證不符，況辯護人所辯縱屬可採，亦
      可見被告與被害人車輛撞擊力之強大，導致機車倒地所生
      之擦撞發生如此嚴重之損害，是以，仍不足為被告有利之
      認定。
  (3)、被告於檢察官訊問時自承：我當時因車上開冷氣，所以有
      關車窗等語（見偵字卷第46頁），則依一般社會經驗，被
      告車廂內之共鳴效果顯較打開車窗時為強，而被告身處密
      閉車廂內，對於肇事當時強烈之撞擊，焉有全然未察覺之
      可能。至被告雖另辯稱：其以為是撞到坑洞云云，然依一
      般經驗法則及論理法則，車輛撞到坑洞時，會產生上下跳
      躍之震動，且由前輪與後輪處傳來二聲聲響，若車輛互相
      發生碰撞時，則係自車輛之撞擊點產生前、後、左、右不
      同方向之震動，並自撞擊點傳來一聲碰撞聲，易言之，車
      輛於撞擊坑洞時與撞擊其他車輛時所產生聲響之來源、震
      動方式實屬截然不同，況被告於原審審理時亦自承：行車
      期間若碰到坑洞，會有跳躍之狀況，車內會有摳摳兩聲之
      聲響從底盤傳來，如果是發生碰撞，則會有一聲砰的聲音
      從撞擊點傳來，而不是從底盤傳來，我可以分辨是碰撞的
      聲音，還是行車遇到路面有坑洞所發出的聲音等語（見原
      審卷第59至60頁），足見被告所認知之內容與社會一般經
      驗並無二致，是被告辯稱：其以為是撞到坑洞，不知道發
      車禍云云，亦非可採。
  (4)、被告復辯稱其因酒醉意識不清，所以不知道有發生車禍云
      云。但查，依交通部運輸研究所79年8 月對駕駛人行為之
      研究指出，血液中酒精濃度到達0.05%至0.08%時，對駕駛
      能力之影響為：反應遲鈍、駕駛能力受損、遲而不決或決
      而不行；對心理行為之影響為：情緒鬆散、感情與行為趨
      向誇張、肌肉不協調、精神處於興奮狀態。而被告為警查
      獲後，經施以呼氣測試，其酒精濃度為每公升0.38毫克，
      已如前述，換算血液中酒精濃度值為0.076%，稽此，被告
      飲用酒類後，雖產生反應遲鈍、駕駛能力受損、遲而不決
      或決而不行等情形，致其不能安全駕駛動力交通工具，但
      並未致其判斷力受損、精神錯亂、意識不明、精神處於麻
      痺狀態或失去知覺之程度，是被告對於外界之聲響、碰撞
      等刺激，自仍有接收之能力，且不影響其判斷究係碰撞坑
      洞或係與他車發生碰撞。況被告於為警查獲時，尚能設詞
      為自己辯解，由此益徵被告雖因飲酒而不能安全駕駛動力
      交通工具，但尚未影響其察覺車禍發生之能力。
（三）又被告另辯稱其因遭路人毆打才躲入重劃區乙節，經查，
      被告駕車肇事逃逸離開現場，業據調查說明如前，是以，
      其縱有遭人毆打，亦屬逃逸現場後所生之事實，合先敘明
      。而證人林保輝於偵查中證稱：我們經路人指認找到被告
      後，當場將被告逮捕，被告當場辯稱他沒有開車，也沒有
      肇事，並當場拒捕等語（見偵字卷第46頁），然衡諸一般
      常情，被告若確因遭人毆打始躲入重劃區，其理應在警方
      到場處理時，即時向警方表明其遭路人毆打之被害情況，
      以求得警方適當之保護並釐清其未留在車禍現場之原因，
      然依證人所證，被告不僅未向警方尋求保護，亦未表明其
      躲入重劃區之原因，反極力否認其有駕車或肇事之情事，
      其此等表現顯與遭人毆打而躲藏者所應呈現之自然反應全
      然不同，其所辯顯非事實。
（四）綜上所述，本件事證已經明確，被告之犯行堪予認定，應
      依法論科。
二、核被告所為，係犯刑法刑法第185條之4之肇事致人受傷而逃
    逸罪。
三、原審認被告罪證明確，予以論罪科刑，固非無見，惟中華民
    國96年罪犯減刑條例業於96年7月4日制定公布，並自96年 7
    月16日施行，被告上開所犯合於減刑條件，原審未及審酌，
    容有未洽。被告上訴否認犯行，雖無理由，惟原判決既有可
    議，即屬無可維持，應由本院將原判決關於被告甲○○肇事
    逃逸部分撤銷改判之。
四、爰審酌被告並無犯罪前科（見卷附臺灣高等法院被告前案紀
    錄表），但酒後駕車對公共安全危害非輕，且因此肇事致被
    害人乙○○受傷，兼衡乙○○受傷之程度非輕，惟被告已與
    被害人乙○○達成和解等一切情狀，量處如主文第二項所示
    之刑。又被告行為後，刑法易科罰金之規定亦經修正，修正
    前刑法第41條第1 項前段規定：「犯最重本刑為五年以下有
    期徒刑以下之刑之罪，而受六個月以下有期徒刑或拘役之宣
    告，因身體、教育、職業、家庭之關係或其他正當事由，執
    行顯有困難者，得以一元以上三元以下折算一日，易科罰金
    。」，此折算標準並應適用修正前罰金罰鍰提高標準條例第
    2 條規定，就其原定數額提高為一百倍折算一日，亦即被告
    行為時之易科罰金折算標準，應以銀元100元以上300元以下
    之數額折算1日，經換算為新臺幣，則應以新臺幣300元以上
    900元以下折算1日。惟95年7月1日施行之刑法第41條第1 項
    前段規定：「犯最重本刑為五年以下有期徒刑以下之刑之罪
    ，而受六個月以下有期徒刑或拘役之宣告者，得以新臺幣一
    千元、二千元或三千元折算一日，易科罰金」，於同日並廢
    除罰金罰鍰提高標準條例第2條之規定，亦即係以新臺幣1,0
    00元、2,000元或3,000元折算1 日。經比較結果，易科罰金
    之規定，修正後之規定顯非較有利於行為人，依修正後刑法
    第2條第1項前段規定，此部分應適用行為時法，爰依修正前
    刑法第41條第1項前段、修正前罰金罰鍰提高標準條例第2條
    規定，併諭知對被告所宣告之刑易科罰金之折算標準。
五、中華民國96年罪犯減刑條例於中華民國96年7月4日總統華總
    一義字第09600083761號制定公布，並自96年7月16日施行，
    經查，被告上開所為合於減刑條件，依中華民國96年罪犯減
    刑條例第2條第1項第3 款規定，被告所犯肇事逃逸罪，減為
    有期徒刑三月，並依修正前刑法第41條第1 項前段及修正前
    罰金罰鍰提高標準條例第2 條之規定，諭知易科罰金之折算
    標準。
據上論斷，應依刑事訴訟法第369條第1項前段、第364條、第299
條第1項前段，修正後刑法第2條第1項前段，刑法第185條之 4，
（修正前）刑法第41條第1項前段，罰金罰鍰提高標準條例第1條
前段，（修正前） 罰金罰鍰提高標準條例第2條，現行法規所定
貨幣單位折算新臺幣條例第2條，中華民國96年罪犯減刑條例第2
條第1項第3款、第7條、第9條，判決如主文。
本案經檢察官劉文水到庭執行職務
中　　華　　民　　國　　96　　年　　9 　　月　　20　　日
 　　　　　 刑事第十二庭  審判長法　官　蔡永昌
                                法　官　施俊堯
                                法　官　王梅英
以上正本證明與原本無異。
如不服本判決，應於收受送達後十日內向本院提出上訴書狀，其
未敘述上訴之理由者並得於提起上訴後十日內向本院補提理由書
（均須按他造當事人之人數附繕本）。
                                書記官  顧哲瑜
中　　華　　民　　國　　96　　年　　9 　　月　　26　　日
附錄：本案論罪科刑法條全文
中華民國刑法第185條之4
駕駛動力交通工具肇事，致人死傷而逃逸者，處6 月以上5 年以
下有期徒刑。
